臺灣板橋地方法院民事判決　　　　　　　　　　　　　九十三年度婚字第六九三號
　　原　　　告　甲○○
　　被　　　告　乙○○
右當事人間請求離婚事件，於民國九十三年十二月二十二日經言詞辯論終結，本院判
決如左：
    主　　文
准原告與被告離婚。
訴訟費用由被告負擔。
    事　　實
甲、原告方面：
  一、聲明：如主文所示。
  二、陳述：
      被告為大陸地區人民，兩造於民國九十二年三月十八日在大陸地區福建省結婚
      ，約定婚後住所設於台灣地區之台北縣土城市○○路○段十六號三樓，旋原告
      在台申請兩造結婚之登記，並為被告辦妥大陸地區人民進入台灣地區旅行證，
      於九十二四月間將上開旅行證寄予被告，請其儘速來台同居，詎被告竟藉故拖
      延，始終未來台，嗣於九十二年十月間因被告來台許可居留期限即將屆至，原
      告復為被告申請辦妥延期居留半年之手續，並將證件寄予被告，然被告仍未來
      台，屢經原告請求與催促，均未獲置理，被告迄今未來台同居，經營共同生活
      ，長期分居，致兩造間已無感情存在，亦足認有難以維持婚姻之重大事由。爰
      依民法第一千零五十二條第二項有重大事由，難以維持婚姻之規定，請求判決
      兩造離婚。
  三、證據：提出戶籍謄本、大陸地區結婚證、內政部警政署入出境管理局函暨被告
      進入台灣地區旅行證申請書、結婚證明書各一件為證，並聲請訊問證人即原告
      之友人吳理中。
乙、被告方面：
    被告經本院通知未於言詞辯論期日到場，惟據其以前所作之聲明及陳述列述如下
    ：
  一、聲明：駁回原告之訴。
  二、陳述：
  （一）原告確實曾為被告辦理來台手續及延期居留手續，而被告於婚後至今確實未
        來台與原告同居。
  （二）被告第一次係因工作問題未能來台同居，第二次係因車禍腳骨摔斷致未來台
        ，嗣後被告雖與原告聯繫，卻聯繫不上，之後始將此事耽誤，如今接獲法院
        通知原告提起離婚之訴，讓被告覺得名譽受損，在世上難以做人。
  （三）被告認為原告對其有所誤會，故不同意離婚。
丙、本院依職權向內政部警政署入出境管理局函調被告入出境資料。
    理　　由
甲、程序方面：
    被告經合法通知，未於言詞辯論期日到場，核無民事訴訟法第三百八十六條所列
    各款情形，爰依原告之聲請，由其一造辯論而為判決。
乙、得心證之理由：
  一、原告主張兩造於九十三年三月十八日在大陸地區結婚，現婚姻關係仍存續中之
      事實，業據原告提出戶籍謄本、大陸地區結婚證各一件為證，堪信為真實。
  二、原告主張兩造約定婚後住所設於台灣地區之台北縣土城市○○路○段十六號三
      樓，原告除為結婚之登記外，並為被告辦妥大陸地區人民進入台灣地區旅行證
      ，將上開旅行證寄與被告，請其儘速返台同居，詎被告竟藉故拖延，始終未來
      台，嗣於九十二年十月間因被告來台許可居留期限即將屆至，原告復為被告申
      請辦妥延期居留半年之手續，並將證件寄予被告，然被告仍未來台，屢經原告
      請求與催促，均未獲置理之事實，業據原告提出戶籍謄本、內政部警政署入出
      境管理局函暨被告進入台灣地區旅行證申請書、結婚證明書各一件為證，並經
      證人即原告之友人吳理中於本院審理中證述屬實（參見本院九十三年十二月二
      十二日言詞辯論筆錄），復經被告具狀自認無訛。且被告確無出入境台灣地區
      之紀錄，亦經本院依職權向內政部警政署入出境管理局函查屬實，有該局九十
      三年六月四日函暨出入境查詢資料各一件附卷可參。
  三、被告雖具狀辯稱其第一次係因工作問題未能來台同居，第二次係因車禍腳骨摔
      斷致未來台，嗣後被告雖與原告聯繫，卻聯繫不上，之後始將此事耽誤，因認
      原告對其有所誤會，故不同意離婚云云，然此為原告所否認，而被告亦未舉證
      以實其說，況兩造原即約定婚後同住台灣地區，被告理應前來台灣地區履行同
      居，此為被告所明知，詎自九十二年三月十八日兩造結婚後至原告提起本訴時
      止，經過期間已達一年餘，雖經原告先後二次申請許可被告來台及辦理延期居
      留手續，被告仍未來台，此非正常夫妻關係所應然，故難認被告有不前來台灣
      地區履行同居之正當理由，足見被告所辯尚難遽予採信。依上開事證，原告主
      張之事實，依本院調查之結果，自應認為真實。
  四、按夫妻之一方為臺灣地區人民，一方為大陸地區人民者，判決離婚之事由，依
      臺灣地區之法律，臺灣地區與大陸地區人民關係條例第五十二條第二項定有明
      文。經查，本件原告為臺灣地區人民，被告為大陸地區人民，有上開戶籍謄本
      、大陸地區結婚證各一件附卷可參，原告訴請判決離婚，其事由自應依我國法
      律之規定。
  五、按民法第一千零五十二條第二項前段規定：「有前項以外之重大事由，難以維
      持婚姻者，夫妻之一方得請求離婚。」，其目的在使夫妻請求裁判離婚之事由
      較富彈性。是夫妻間發生足使婚姻難以維持之重大事由者，雖不符合該條第一
      項所列各款情形，亦無不准依該法條第二項訴請離婚之理，最高法院八十六年
      三月四日八十六年度第二次民事庭會議決議可資參照。次按婚姻係以夫妻之共
      同生活為目的，配偶應互相協力保持其共同生活之圓滿、安全及幸福，因而夫
      妻應相互尊重以增進情感和諧及誠摯之相處，此為維持婚姻之基礎，若此基礎
      不復存在，致夫妻無法共同生活，無復合可能者，即應認有難以維持婚姻之重
      大事由存在。本件被告於九十二年三月十八日在大陸地區與原告結婚後，迄今
      未來台與原告共同居住生活，迄今約已一年九月，雙方徒有夫妻之名，而無夫
      妻之實，彼此感情已因長期分隔而淡漠，此與夫妻以共同生活為目的之本質有
      違，而失共同生活之基礎，兩造之婚姻於客觀上亦已生破綻，而顯無回復共同
      生活之希望。且兩造既約定婚後住所設於台灣地區之台北縣土城市○○路○段
      十六號三樓，被告理應來台與原告共同居住生活，詎經原告先後為被告辦妥中
      華民國台灣地區旅行證及延期居留證件並寄與被告，請其儘速返台同居，卻遭
      被告藉故拖延，顯見被告並無與原告維持婚姻共同生活之意。準此，兩造於客
      觀上維持婚姻之情感不復存在，在主觀上亦已喪失維持婚姻之意欲，兩造間婚
      姻所生之破綻，已無回復之希望，其情形已構成難以維持婚姻之重大事由，且
      此項重大事由，尚非可歸責原告。從而，原告依民法第一千零五十二條第二項
      之規定，請求裁判離婚，洵屬有據，應予准許。
丙、據上論結：本件原告之訴為有理由，依民事訴訟法第三百八十五條第一項前段、
    第七十八條，判決如主文。
中　　　華　　　民　　　國　　九十三　　年　　 十二 　　月　　二十九　　日
                                    臺灣板橋地方法院家事法庭
                                        法　官　郭光興
右為正本係照原本作成
如對本判決上訴，須於判決送達後二十日內向本院提出上訴狀
中　　　華　　　民　　　國　　九十三　　年　　 十二 　　月　　三十一　　日
                                        書記官　翁子婷
